【裁判字號】    98,交簡上,37
【裁判日期】    980827
【裁判案由】    過失傷害
【裁判全文】
臺灣高雄地方法院刑事判決            98年度交簡上字第37號
上  訴  人
即  被  告  甲○○
上列上訴人即被告因過失傷害案件，不服本院交通法庭中華民國
98年1 月15日97年度審交簡字第3241號所為第一審判決（聲請簡
易判決處刑書案號：臺灣高雄地方法院檢察署97年度偵字第2412
8 號），提起上訴，本院管轄之第二審合議庭改依簡式審判程序
，判決如下：
    主  文
原判決撤銷。
甲○○犯過失傷害罪，處有期徒刑月，如易科罰金，以新臺幣
壹仟元折算壹日。
    事  實
一、甲○○領有普通小型車駕駛執照，於民國97年5 月8 日下午
    4 時36分許，駕駛牌照WQ-3729 號自小客車，沿高雄縣大樹
    鄉台21線由南往北方向行駛，途經高雄縣大樹鄉台21線「味
    香餐廳」停車場入口處時，理應注意汽車在同向二車道以上
    之道路變換車道（右轉）時，應讓直行車先行，並注意安全
    距離，而依當時天氣晴朗、日間有自然光線、柏油路面乾燥
    無缺陷、道路無障礙物、視距良好，且依其智識、能力，亦
    無不能注意之情事，詎甲○○竟疏未注意及此，於上開地點
    欲駛入該餐廳停車場時，在未確認右後方有無直行車輛通過
    之情況下，即貿然右轉駛入該餐廳停車場，適有同向行駛在
    後由乙○○騎乘H9C-351 號重型機車亦沿高雄縣大樹鄉台21
    線由南往北方向行駛至該處，甲○○閃避不及，致其所駕駛
    之自小客車右側車身撞擊乙○○之機車左側車身，使乙○○
    於人車倒地後，而受有頭部外傷、下唇撕裂傷、牙齒位移併
    牙齦撕裂傷及齒槽骨折、四肢多處擦傷等傷害。嗣甲○○於
    肇事後，於犯罪未經有偵查權之機關或公務員發覺以前，委
    託路人報案，且留在現場等候，並向到現場處理之警員坦承
    肇事，自首而願接受裁判。
二、案經乙○○訴由高雄縣政府警察局仁武分局報請臺灣高雄地
    方法院檢察署檢察官偵查起訴。
    理  由
一、本件被告甲○○所犯為死刑、無期徒刑、最輕本刑為3 年以
    上有期徒刑以外之罪，其於本院審理程序進行中，就被訴事
    實為有罪之陳述，經審判長告知簡式審判程序之旨，並聽取
    當事人之意見後，本院合議庭裁定進行簡式審判程序。
二、上開犯罪事實，業據被告於本院審理時坦承不諱，核與證人
    即告訴人乙○○於警詢、偵查中之證述相符，並有交通警察
    隊仁武分隊道路交通事故談話紀錄表、仁武分局交通組道路
    交通事故談話紀錄表、高雄縣政府警察局仁武分局道路交通
    事故現場圖、道路交通事故調查報告表(一)(二)、高雄市政府警
    察局交通大隊交通事故談話紀錄表、財團法人義大醫院診斷
    證明書，現場照片7 張附卷可稽，足認被告上開自白核與事
    實相符，堪予採信。
三、按汽車在同向二車道以上之道路變換車道時，應讓直行車先
    行，並注意安全距離，道路交通安全規則第98條第1 項第6
    款定有明文。本件被告疏未注意變換車道時，應讓直行車先
    行，並注意安全距離，而當時天氣晴朗、日間有自然光線、
    柏油路面乾燥無缺陷、道路無障礙物、視距良好，且依其智
    識、能力，亦無不能注意之情事，竟疏未注意及此，於右轉
    欲駛入「味香餐廳」停車場時，未注意變換車道（右轉）時
    ，應讓直行車先行，並注意安全距離，致撞擊證人乙○○之
    重型機車，是其駕駛行為顯有過失，且經送請臺灣高屏澎區
    車輛行車事故鑑定委員會鑑定，其結果亦同此認定，有該會
    鑑定意見書附卷可查（參警卷第18、19頁）；又被告違反上
    開注意義務撞擊證人乙○○，致乙○○受有前揭傷勢，其過
    失行為與造成之傷害結果間，自有相當因果關係。是本件事
    證明確，被告上開過失傷害犯行，堪以認定。
四、核被告所為，係犯刑法第284 條第1 項前段之過失傷害罪。
    被告於肇事後犯罪未經有偵查權之機關或公務員發覺以前，
    主動委託路人報警，並留在現場向到現場處理之警員坦承肇
    事而願接受裁判等情，業據被告於警詢供承在卷，復有交通
    警察隊仁武分隊道路交通事故談話紀錄表1 紙在卷足參（參
    警卷第3 、8 頁），故其上開所為合於自首要件，爰依刑法
    第62條前段規定，減輕其刑。原審認被告罪證明確，予以論
    罪科刑，固非無見，惟查：被告因未注意道路交通安全規則
    第98條第1 項第6 款之汽車在同向二車道以上之道路變換車
    道（右轉）時，應讓直行車先行，並注意安全距離等規定，
    而有過失行為，已如前述，原審引用檢察官聲請簡易判決處
    刑書認為被告係違反道路交通安全規則第94條第3 項、第10
    2 條第7 款（聲請簡易判決處刑書誤載為道路交通安全規則
    第93條第1 項第4 款、第102 條第6 款）之車輛行駛時，應
    注意車前狀況，轉彎車應讓直行車先行等注意義務，即有未
    洽。被告上訴意旨雖指稱：其已與乙○○和解，原審量刑過
    重，希望可以從輕量刑云云，惟被告於本院審理時雖與證人
    乙○○達成和解，有調解筆錄在卷可憑（參本院二審卷第41
    頁），然被告迄今均未依和解內容按期給付證人乙○○和解
    金等情，有本院公務電話紀錄1 份在卷可查（參本院二審卷
    第43頁），且被告亦供稱：其目前找不到工作，沒有錢可以
    給付，第一期有要給付2,000 元，但乙○○不要，所以到目
    前為止17萬元的和解金都未給付等語（參本院二審卷第58頁
    ），顯見被告迄今均未實際賠償證人乙○○之損害，故被告
    之上訴意旨，即無理由，然原審既有上述可議之處，仍應由
    本院撤銷改判。爰審酌被告駕駛小客車，本應注意汽車在同
    向二車道以上之道路變換車道時，應讓直行車先行，並注意
    安全距離，以防危險發生，竟疏未注意而變換車道右轉，因
    而不慎撞擊同方向由乙○○所駕駛之重型機車，致乙○○受
    有上開傷害，且迄今尚未賠償乙○○所受損害，實屬不該，
    並參酌被告已坦承犯行，態度尚可及乙○○所受之傷害等一
    切情狀，量處如主文所示之刑，並考量其犯罪情狀、過失程
    度，諭知以1,000 元折算1 日之易科罰金折算標準，以資懲
    儆。
據上論斷，應依刑事訴訟法第455 條之1 第1 項、第3 項、第36
9 條第1 項前段、第364 條、第273 條之1 第1 項、第299 條第
1 項前段，刑法第284 條第1 項前段、第62條前段、第41條第1
項前段，刑法施行法第1 條之1 ，判決如主文。
本案經檢察官吳美齡到庭執行職務。
中    華    民    國    98    年    8     月    27    日
                    交通法庭  審判長法  官  唐照明
                                    法  官  黃苙荌
                                    法  官  王俊彥
不得上訴。
以上正本證明與原本無異。
中    華    民    國    98    年    8     月    27    日
                                    書記官  鄭永媚
附錄本案論罪科刑法條：
中華民國刑法第284 條
（過失傷害罪）
因過失傷害人者，處6 月以下有期徒刑、拘役或5 百元以下罰金
，致重傷者，處1 年以下有期徒刑、拘役或5 百元以下罰金。
從事業務之人，因業務上之過失傷害人者，處1 年以下有期徒刑
、拘役或1 千元以下罰金，致重傷者，處3 年以下有期徒刑、拘
役或2 千元以下罰金。


司法院資訊處製作；財團法人民間司法改革基金會備份。
